臺灣高等法院臺中分院刑事判決　　　　　　　　　　九十二年度上訴字第八二五號
　　上　訴　人　癸○○
　　即　被　告
　　上訴人即被
　　告之配　偶　庚○○
　　選任辯護人　周志峰
右上訴人因被告違反槍砲彈藥刀械管制條例案件，不服臺灣臺中地方法院九十一年度
訴字第二九一九號中華民國九十二年三月二十八日第一審判決（起訴案號：臺灣臺中
地方法院檢察署九十一年度偵字第一七八九一號），提起上訴，本院判決如左：
      主  文
原判決撤銷。
癸○○無罪。
      理  由
一、公訴意旨略以：被告癸○○於民國九十一年五月初某日，在台中市○○○○道附
    近，向綽號阿興之男子購買具有殺傷力之金屬玩具槍一支、土造子彈七顆，未經
    許可持有之，於同年九月十日零時十五分許，在台中市○○里○○路一九七號前
    ，為警查獲上開槍彈，認被告涉犯槍砲彈藥刀械管制條例第十一條第四項、第十
    二條第四項之罪嫌云云。公訴人認被告涉犯上開罪嫌，係以經被告供認不諱，並
    有上開槍彈扣案可憑，且有刑事警察局槍彈驗定書可稽，為其論據。
二、惟被告否認有右揭犯行，辯稱：扣案之槍彈係裝於一金屬製之手提箱內，手提箱
    則放於帆布袋內，由案外人乙○○於九十一年九月九日晚上八點多，以0000
    000000號行動電話打給伊即被告之0000000000號行動電話，要
    求被告前往南投縣水里鄉幫乙○○拿東西。被告答應，即駕車前往水里。到水里
    約九點多，即打電話與乙○○聯絡。途中伊打二、三通電話給乙○○問拿什麼東
    西，乙○○都沒有說。到水里打電話給乙○○，乙○○要伊在乙○○家斜對面餐
    廳等，等五、六分鐘，有一個陌生男子過來，那男子直接走過來問伊說，阿清要
    伊來的？伊答是。該男子給伊一個手提袋，放在伊小客車後座，伊開車回台中約
    十點多。乙○○要伊送至查獲地點即台中市○○路一九七號前等，到之後，伊打
    電話給乙○○，乙○○要伊拿至十一樓給乙○○女友洪珮瑄。伊不知袋子內是槍
    彈云云。被告辯護人為被告辯護稱：系爭手提袋係案外人乙○○透過他人交給被
    告帶至台中市案發地點，但被告確實不知裡面為槍彈。被告於警訊及偵查筆錄所
    為陳述，均不實在。依筆錄記載係被告自己打開手提箱，依常理，警察不可能讓
    被告自己打開裝有槍彈之手提箱。被告不知系爭手提箱密碼，亦沒有自己打開手
    提箱，本件應是案外人乙○○設局陷害被告等語。
三、經查：
（一）0000000000號行動電話為被告所使用，業據被告於九十一年九月十
      日被查獲時陳明，並記載於台中市警察局第三分局勤工派出所偵訊筆錄被告之
      聯絡電話內。該行動電話於九十年九月九日二十時二十三分至同日二十時五十
      分許，通話之基地台位置均在台中市北屯區；同日二十一時四分二十六秒，通
      話基地台位置在台中市○○區○○路一段二三０六號；同日二十一時十四分二
      十三秒、二十一時十五分五十八秒，基地台位置在台中市○區○○○路七００
      號；同日二十一時十六分五十五秒，基地台位置在台中市○區○○里○村○路
      一一０號；同日二十一時二十分零八秒通話時之基地台位置，在台中縣大里市
      ○里路三六、三八號七樓；同日二十一時五十二分至二十一時五十五分三十四
      秒通話時之基地台位置，則在南投縣水里鄉○○路五三之九號；同日二十二時
      三十一分四十五秒，基地台位置在台中縣大里市○○路七一巷四三號四樓；同
      日二十二時三十八分四十九秒至二十三時九分十二秒，通話之基地台位置除一
      通在台中市○區○○路三五０巷四五號外，均在台中市○區○○○路九四七號
      ；同日二十三時十七分至二十三時三十六分間，基地台位置均在台中市○區○○里○○鄰○○街○段十七號；同日二十三時四十二分三十六秒之通話基地台
      位置為台中縣烏日鄉○○路○段一九五號，此有0000000000號行動
      電話通聯可憑（見原審卷第六八頁）。足認被告於九十一年九月九日晚九時以
      後即在台中市南屯區、南區活動。是被告於九十一年十一月二十九日在檢察官
      訊問時，供稱：本案扣案之槍彈買來之後，將之藏於潭子鄉○○路路邊伊所有
      之報廢車裡，於九十一年九月九日二十二時去拿槍彈，放在手提箱內，要找地
      方丟掉，結果被警察臨檢查到云云（見偵查卷第三八頁），即與事實不符。
（二）台中市警察局第三分局勤工派出所警員戊○○職務報告書固記載：「職九十一
      年九月九日二十三時三十分因接獲線報有槍械於九十一年九月十日零十五分在
      台中市○區○○里○○路一九七號前埋伏，見嫌疑人癸○○手上提著手提箱形
      跡可疑經警上前盤查，職等出示警察服務證告知來意，嫌疑人癸○○主動打開
      手提箱，於手提箱內當場查獲貝瑞塔９ｍｍ改造手槍壹支、彈匣壹個、制式子
      彈９ｍｍ壹個、改造子彈９ｍｍ陸個，蕭嫌坦承該貝瑞塔９ｍｍ改造手槍壹支
      、手槍彈匣壹個、制式子彈９ｍｍ壹個、改造子彈９ｍｍ陸個係其在警方盤查
      時所查獲，復帶返所偵訊，嫌犯坦承持有不諱，且有扣案證物、搜索扣押筆錄
      、扣押目錄、扣押物品目錄表、扣押物品收據、現場圖等附卷可資佐證，：：
      」（見偵查卷第七頁）。但被告否認手提箱係其所打開。本件執行搜索扣押之
      警察壬○○、己○○、戊○○、子○○分別於原審及本院到庭作證，壬○○於
      九十三年五月十二日本院證稱：本案是誰提供線索，因時間太久已忘了。是由
      被告或員警打開手提箱，已忘了。是誰告訴警方密碼忘了，但不是伊打開的。
      一般正常程序，查獲槍械不會再讓歹徒接觸槍彈，因怕歹徒拿槍攻擊等語（見
      本院卷一第二二一頁）。戊○○於九十三年六月十八日本院證稱：本案如何得
      到線索，已忘了。當天到龍邦綠園道管理室裡面，伊等要出來時，看到被告手
      裡拿一個帆布袋，裡面裝什麼東西不知道，伊等上前表明身分，要被告將東西
      放地上，伊等打開帆布袋，裡面看到一個白色類似００七手提箱，有問被告是
      什麼東西，被告說不知道，因為是密碼鎖，伊同事要被告打開手提箱。伊在鐵
      門外，裡面的情況不知道，伊沒有看到是何人打開該手提箱。伊沒有辦法確定
      是誰打開的。如果確定是槍支，通當會問嫌犯密碼，由警察自行打開等語（見
      本院卷一第二五八、二五九頁）。證人即警員己○○於本院證稱：本件因時間
      太久了，看報告，應該是九十一年九月十日零時十五分逮捕的。是九月九日晚
      間開始埋伏等候。當日伊等四人在外執行勤務，接到電話說有帶東西過去案發
      地點。是派出所一位學長接獲檢舉電話，通知伊等前往。查獲時，伊當時在戒
      護，不記得誰打開手提箱。學長是說有人帶槍彈。當時被告抱著箱子進來，伊
      等表明是警察，要被告帶的東西給伊等，被告神情有點害怕，有想要跑的轉身
      動作，伊等就把被告圍起來，並請被告把東西打開，他把東西交給我們，當時
      箱子是鎖著的，同事有問被告密碼，被告如何回答忘了。如何打開箱子忘了等
      語（見本院卷二第七二至七四頁）。證人即員警子○○證稱：有查獲本案，不
      知本案是誰檢舉的。當時伊在外面戒護，不在管理室，所以不知道裝槍彈之手
      提袋如何從被告手中取得，不知是誰打開手提箱。基於安全考慮，伊個人是不
      會叫嫌疑人打開手提箱的等語（見本院卷二第七六、七七頁）。由以上證人即
      查獲本案之員警壬○○、戊○○、己○○、子○○之證詞，可以得知本件查扣
      之手提箱，並非被告所打開。因壬○○等員警已得知被告可能持有槍彈之線索
      ，於查獲時，基於安全考量，不可能由被告打開可能藏放有殺傷力槍彈之手提
      箱。且證人等均證稱不知是誰打開手提箱，顯然有所隱瞞。而警察職務報告性
      質上即為被告以外之人於審判外所為之陳述，為傳聞證據。且警察負責犯罪證
      據之搜集，與刑事被告或嫌疑人立於對立之立場，其因執行搜證職務所製作之
      報告，自非刑事訴訟法第一百五十九條之四第一款之例外得容許為證據之公務
      員職務上製作之紀錄文書、證明文書，上開職務報告書無證據能力。另證人壬○○於九十九十二年一月十三日原審法院證稱：鐵盒子即手提箱是被告告知我
      們密碼後，叫被告打開的云云（見原審卷第五二頁），與其在本院證述不符，
      且不符員警執勤時之安全準則，尚難採信。另依台中市警察局第三分局刑事案
      件報告書犯罪證據欄之記載，本案查獲時，裝彈之白色手提箱、帆布袋，並未
      隨案移送。而員警壬○○亦證稱手提箱不知在何處（見本院卷一第二二二頁）
      ；證人戊○○證稱；手提箱確實有送三組，現在不知在何處等語（見本院卷一
      第二六０頁）。依上開說明，並無證據證明查獲裝有槍彈之手提箱是由被告打
      開。
（三）證人即案外人乙○○曾使用０九五六─五四六八二九號行動電話，業據乙○○
      於九十二年三月十七日原審法院證述明確（見原審卷第一三六頁）。０九五六
      ─五四六八二九號行動電話於九十一年九月九日下午三時起至同日下午六時六
      分止，共打六通電話予名義使用人為被告妻庚○○之0000000000號
      行動電話；於同日十八時四十九分五十二秒，撥打至南投縣水里鄉名義使用人
      吳貴忠之000000000號室內電話；自同日十八時五十四分七秒、十七
      時四十二分九秒、十九時四十五分二十七秒、十九時四十七分四十九秒、二十
      時三十四分四十三秒、二十時四十二分三十三秒、二十一時十八分二十六秒、
      二十一時五十三分八秒連續撥打給使用人名義為丙○○之000000000
      0號行動電話；於同日二十一時九分二十八秒、二十一時九分三十八秒（通話
      秒數一二九秒）撥打給使用人名義為黃淑萍之000000000號行動電話
      。0000000000號行動電話為被告之妻庚○○名義，借由被告使用，
      已經庚○○證述明確（見本院卷一第二一三頁）；000000000室內電
      話使用人為吳貴忠，住於南投縣水里鄉○○路○段二七一號，此有中華電信用
      戶資料查詢回復單可憑（見本院卷第一０一頁）。0000000000號行
      動電話，係由丙○○申請給乙○○之父甲○○使用，亦據證人丙○○證述明確
      （見本院卷第二一九頁，甲○○於九十三年六月十八日本院證述該00000
      00000號行動電話其其使用；於九十三年七月三十日經命與丙○○對質，
      丙○○證稱是因伊太太與甲○○太太是好朋友，才申請行動電話借甲○○使用
      。甲○○他們使用了三、四個月收回等語。而0000000000號行動電
      話係於九十一年七月十一日起租，足認該行動電話於案發日九十一年九月九日
      確由甲○○使用）。依上開行動電話通聯情形，與0000000000行動
      電話通聯的人均與乙○○有關。又0000000000號行動電話係以丁○○之妻黃淑萍名義租用，由丁○○使用，業經丁○○證述明確（見本院卷一第
      二六０頁），並有東信電訊公司雙向通聯紀錄及客戶基本資料可憑（見本院卷
      第一七八頁）。丁○○於本院亦證稱認識被告及乙○○認識，九十一年九月九
      日晚上九點多有接到電話要伊去勤工派出所關心本案，但已忘記是被告或乙○○打的等語（見本院卷二第二十頁）。據上開通聯紀錄所示，0000000
      000號行動電話，係九月九日二十一時九分二十八秒、二十一時九分三十八
      秒，（通話秒數一二九秒）撥打至丁○○使用之000000000號行動電
      話。而被告係於該日十時以後被警查獲（依被告之辯稱、證人即大廈管理員辛○○之證詞，參以丁○○證稱於接電話半小時至一個小時至勤工派出所，即看
      到被告在派出所，則被告查獲之時間為晚間十時左右無誤）。被告不可能於被
      查獲前打電話給丁○○請其前來為其關說，是上開0000000000號行
      動電話係由乙○○所使用而撥打給丁○○無誤。
（四）被告係於九十一年九月九日十點半左右在台中市○○路一九七號前被警查獲，
      已據證人即龍邦綠園道大廈管理員辛○○於本院證稱：於晚上十點前被查獲（
      見本院卷二第二二頁）；證人丁○○證稱：晚上九點多接到電話（依通聯紀錄
      為晚上二十一時九分許）後，約半小時至一小時即至勤工派出所，即看到被告
      被以手銬銬在派出所（見本院卷二第二十頁）。另依被告使用之000000
      0000號行動電話通聯顯示，九月九日二十一時五十三分五十三秒、五十五
      分三十四秒通話時之基地台位置均在水里鄉○○路；於同日晚二十二時三十一
      分四十五秒，其通話基地台位置始在台中縣大里市○○路；二十二時三十八分
      四十九秒，通話基地台位置在台中市○區○○○路九四七號。此有通聯紀錄可
      憑（見原審卷第六八頁），綜上證人之證詞、通聯紀錄之記載，被告係於九十
      一年九月九日二十二時三十八分許，在台中市○○路一九七號前被警查獲。而
      警詢筆錄及警員職務報告均記載被告於九十一年九月十日零時十五分被查獲，
      顯然與事實不符。
（五）據上開通聯紀錄所示，0000000000號行動電話，係於九月九日二十
      一時九分二十八秒、二十一時九分三十八秒，（通話秒數一二九秒）撥打至丁○○使用之000000000號行動電話。而丁○○於九十三年七月三十日
      本院證稱：本案案發當日晚上九點多接到電話，要伊去勤工派出所關說，伊接
      到電話後約半小時至一小時去勤工派出所，到派出所時被告已被用手銬銬在派
      出所裡面等語（見本院卷二第二十頁）。而被告係於同日晚十時半以後被警查
      獲，不可能事前知道會被警查獲而先通知打電話通知丁○○前往為其關說。足
      認乙○○於被告被捕獲前之九十一年九月九日晚上九時九分許，即以0000
      000000號行動電話通知丁○○前往勤工派出所為被告攜帶槍彈事關說。
（六）依上開癸○○所使用之0000000000行動電話於九十一年九月九日晚
      上八時至晚上二十二時三十八分間之基地台位置，足認被告於九十一年九月九
      日二十時二十三分即自台中市北屯區往南投縣水里鄉，於同日晚二十一時五十
      分左右抵達；於同日晚二十二時三十八分左右回到台中市南區。而乙○○於九
      十二年五月十九日本院證稱：九十一年九月九日晚上伊與女友洪珮瑄回水里吃
      飯，於晚上七、八點在二高名間交流道附近被緝獲（見本院卷一第四九頁）；
      於九十三年六月十八日改稱於九月十日凌晨在二高南投附近被警緝獲（見本院
      卷一第二六六頁）；本院調取台灣台中地方法院檢察署九十一年度執緝字第一
      一五一號執行卷宗，內附之國道公路警察局第七警察隊解送人犯報告書所載逮
      捕時間為九十一年九月十日零時五十分，有該卷宗可憑。證人即乙○○原女友
      洪珮瑄於本院證稱：九十一年九月九日住在台中市○○路龍邦綠園道。該日晚
      上乙○○載伊回水里，伊都坐在車上，沒有下車。回台中在二高因超車被警攔
      下來，而被緝獲等語（見本院卷一第一二九二頁）。亦足認乙○○於被告前往
      南投縣水里鄉時，亦隨同回水里鄉。
三、綜上各證，足認被告及其辯護人所辯，受乙○○之託，為乙○○前往水里拿內裝
    扣案槍彈之手提箱至台中市○○路一九七號龍邦綠園道公寓大廈給乙○○女友。
    乙○○一方面報警前往取締，一方面通知勤工派出所之顧問丁○○（丁○○於本
    院九十三年六月十八日之證詞，見本院卷一第二六一頁）前往關心之事實，可以
    採信。依前所述，查獲之手提箱，並無證據證明是被告知道密碼而予打開，又無
    其他證據可以證明被告知悉其所攜帶之手提箱內裝有扣案之槍彈，應認本件被告
    之犯罪不能證明。
四、縱認本件被告知悉其幫乙○○至南投縣水里鄉拿取之東西為具有殺傷力之改造槍
    彈。但依證人即查獲本案之員警壬○○、戊○○證稱：本案是有人提供線索，確
    實有接到消息，不知提供人是誰（見本院卷一第二二一、二五八頁）；證人即查
    獲之員警己○○於本院證稱：那天伊等在派出所外執行勤務，派出所內一位學長
    接到檢舉電話，學長以無線電通知伊等前往查緝，學長是誰忘了等語（見本院卷
    二第七三頁）；證人即查獲本案之員警己○○於本院亦證稱：不清楚本案是何人
    檢舉，當時伊與己○○等人在外面執行勤務等語（見本院卷二第七六頁）。依上
    開查獲本案員警之證詞，足認本案係於查獲當日晚有人提供消息給勤工派出所人
    員，再通知壬○○、戊○○、己○○、子○○等四人前往台中市○○路一九七號
    聯邦綠園道公寓大廈埋伏。參以上開乙○○於被告被捕獲前，即通知勤工派出所
    之顧問丁○○前往勤工派出所關心，顯然警方有為達搜證之目的，利用乙○○引
    誘原無犯罪意圖之被告前往水里拿取具有殺傷力之扣案槍彈至台中市○○路一九
    七號，交給乙○○之女友，再先於乙○○女友住處前埋伏，逮捕被誘持有槍彈之
    被告。按刑事訴訟之目的，本在發現真實，而維護社會安全及公共利益，但其手
    段則應合法、正當、純潔，以兼顧程序正義及人權保障。司法警察對於自始即有
    犯罪故意之行為，因達成犯罪調查目的之必要，依適當之方法，佈設機會相與對
    合，藉以蒐集證據，且不違背法定程序者，乃法之所許。倘係原無犯罪故意之人
    ，而以引誘、教唆等違背手段，設局計誘，引發其犯意，致受誘陷，逮捕入罪，
    不但有害於公平正義，亦顯然違反人權之保障，其因此所取得之證據，自不具有
    證據能力，應予排除。本件被告僅係受乙○○之託前往南投縣水里鄉拿取扣案之
    槍彈至台中市○○路一九七號給乙○○之女友，其原無犯罪之意圖，可以認定。
    被告原無持有槍彈之犯罪意圖，因受與警方合謀之乙○○之託，前往水里代拿扣
    案之槍彈至乙○○女友處，由埋伏之警方予以建捕，本件警方搜證之手段，即有
    害於公平正義，違反人權保障，所搜得之扣案槍彈，應無證據能力。而本案又查
    無其他足以證明被告原有持有槍彈之犯罪故意，本件被告之犯罪不能證明。
五、本案被告被訴持有槍彈之犯罪，不能證明，原審判決未予詳查，認被告犯行事證
    明確，依未經許可運輸具有殺傷力之槍枝罪論處罪刑，認事未洽。被告及其配偶
    上訴，指摘原審判決不當，其上訴為有理由，應由本院將原判決撤銷，並為無罪
    之諭知。
六、被告於九十二年四月二日經台灣台中地方法院檢察署聲請羈押，並經羈押於台中
    看守所，此有台灣高等法院被告全國前案紀錄表可憑。而原審法院係於九十二年
    四月九日、十日，以台中縣潭子鄉○○路○段一三七巷一號十一樓、彰化縣社頭
    鄉○○路○段二十號為送達之處所，將原審判決送達，其送達不合法，不生送達
    之效力。是被告於九十二年四月二十八日之上訴，為合法之上訴。另原審之辯護
    人王能幸律師未以被告之名義上訴，因被告已合法上訴而補正，併此敘明。
七、據上論結，應依刑事訴訟法第三百六十九條第一項前段、第三百六十四條、第三
    百零一條第一項，判決如主文。
本案經檢察官丑○○到庭執行職務。
中      華      民      國      九十三    年    十二    月      八      日
                                   臺灣高等法院臺中分院刑事第九庭
                                         審判長法  官  陳  筱  珮
                                               法  官  康  應  龍
                                               法  官  趙  春  碧
右正本證明與原本無異。
如不服本判決應於收受送達後十日內向本院提出上訴書狀，其未敘述上訴之理由者並
得於提起上訴後十日內向本院補提理由書（均須按他造當事人之人數附繕本）。
                                               書記官  胡  美  娟
中     華     民     國     九十三     年     十二     月      十       日
                                                                        Ｆ
